臺灣臺北地方法院刑事判決　　　　　　　　　　　　　九十三年度訴字第七四七號
　　公　訴　人　臺灣臺北地方法院檢察署檢察官
　　被　　　告　甲○○
右列被告因洗錢防制法案件，經檢察官聲請簡易判決處刑（九十三年度偵字第五六八
七號），本院受理後（九十三年簡字第一三九八號）改依通常程序審理，判決如左：
    主  文
甲○○幫助意圖為自己不法之所有，以詐術使人將本人之物交付，處有期徒刑月，
如易科罰金，以佰元折算壹日。
    事  實
一、甲○○因缺錢花用，得知真實姓名不詳自稱「陳小姐」之成年女子，以郵局帳戶
    每本新臺幣（下同）三千元，銀行帳戶每本九百元之代價，向不特定人蒐集連同
    該帳戶存摺、印鑑章與金融卡使用之訊息，預見將自己帳戶提供他人使用，可能
    幫助他人從事財產犯罪，竟基於幫助他人詐欺取財之未必故意，於民國九十二年
    七月十五日至中華郵政股份有限公司北門郵局（下稱北門郵局）開設存簿儲金第
    000000－0號帳戶及台新國際商業銀行大直分行開設存款帳戶00000
    000000000000號，完成開戶手續後，隨即於該日，將前揭郵局、銀
    行帳戶之存摺、印鑑章、提款卡等物，攜至臺北市市○○道、敦化南路口，以三
    千九百元之價錢售予「陳小姐」，幫助以「陳小姐」之成年女子為成員之犯罪集
    團詐欺取財。該犯罪集團人員收受前開帳戶存摺、印鑑章、金融卡後，旋即基於
    意圖為自己不法所有之犯意，於九十二年七月十九日下午五時許，以電話向乙○
    ○佯稱係財政部國稅局審計科之人員，告以可獲退稅一萬九千八百十一元，要求
    撥打00000000號電話洽商退稅事宜，乙○○回電後，自稱林科長之人即
    要求乙○○持金融卡至其住家（臺北市○○區○○路二段一八四巷八號四樓）附
    近之ＡＴＭ提款機依指示操作以辦理轉帳退稅事宜，乙○○信以為真而陷於錯誤
    ，依林科長之指示，於當日及同年月二十一日二次操作ＡＴＭ提款機，將帳戶內
    款項九萬九千八百九十九元、十九萬九千八百九十九元轉至甲○○在北門郵局開
    或轉帳之方式將前揭帳戶內之款項領出，甲○○以此方式幫助該犯罪集團以詐術
    取得他人財物。嗣因乙○○遲未獲得退稅，且帳戶內存款已經短少，發現情況有
    異，查證後知悉受騙，而報警循線查獲上情。
二、案經乙○○訴由臺北市政府警察局中正第二分局移送臺灣臺北地方法院檢察署檢
    察官偵查後聲請簡易判決處刑，本院改適用通常程序審理。
    理  由
一、訊據被告甲○○對於右揭幫助詐欺犯行坦承不諱，並有告訴人乙○○於警詢、偵
    查中之指訴可按，復有卷附告訴人提供手寫匯款帳號單、中華郵局股份有限公司
    儲匯處九十二年八月一日儲字第○九五四號函及所附之帳戶開戶及存提資料、台
    新國際商業銀行九十三年四月十四日台新作集字第九三○三一六八號函可稽，被
    告出於自由意志之自白與事實相符，本件事證明確，被告之犯行洵堪認定，應予
    依法論科。
二、按刑法上之幫助犯，係對於犯罪與正犯有共同之認識，而以幫助之意思，對於正
    犯資以助力，而未參與實施犯罪之行為者而言（最高法院七十五年度台上字第一
    五０九號、八十四年度台上字第五九九八號、第六四七五號、八十八年度台上字
    第一二七０號判決亦同此意旨）。是以，如未參與實施犯罪構成要件之行為，且
    係出於幫助之意思提供助力，即屬幫助犯，而非共同正犯。本件被告基於幫助之
    犯意，提供郵局、銀行帳戶存摺、印鑑章、金融卡予「陳小姐」成年女子所屬犯
    罪集團，意圖為自己不法之所有，以詐術使乙○○陷於錯誤，而匯款至被告所提
    供之帳戶，並無相當證據證明被告有參與詐欺犯行之構成要件行為，核其所為係
    幫助犯刑法第三百三十九條第一項詐欺取財罪。被告幫助他人犯前開罪名，爰依
    刑法第三十條第二項之規定，按正犯之刑減輕之。聲請書就被告前揭犯罪事實認
    係涉犯洗錢防制法第九條第二項、刑法第三十條第一項之幫助常業洗錢罪，雖有
    未洽，惟業經公訴檢察官於本院審理時更正為刑法第三百三十九條第一項、第三
    十條第一項之幫助詐欺罪，本院自無庸變更起訴法條，併予敘明。又被告一次出
    售二個帳戶，係基於一個幫助意思所為，且僅有一個幫助行為，應僅論以一個幫
    助罪。爰審酌被告有多項前科，素行不良，提供帳戶予「陳小姐」成年女子所屬
    之犯罪集團使用，所為已影響社會正常交易安全，增加被害人尋求救濟之困難，
    並使犯罪之追查趨於複雜，及其犯罪之動機、目的、手段、生活狀況、智識程度
    暨犯罪後之態度等一切情狀，量處如主文所示之刑，並諭知易科罰金之折算標準
    。至被告將前揭郵局、銀行之帳戶存摺、印鑑章、金融卡交予「陳小姐」，迄今
    仍未取回，亦未經扣案，為免日後執行困難，爰不為沒收之諭知，附此敘明。
三、另聲請書中載：「 (乙○○)自其花旗銀行0000000000000000
    號帳戶，陸續轉出六十萬元，自其土地銀行000000000000號帳戶，
    轉出十萬元，復於同年月二十一日，自其上開花旗銀行帳戶，陸續轉出一百萬元
    ，總計二日轉出金額高達一百七十萬元。其中二十九萬七千元輾轉自陳振中（另
    案偵辦）臺北縣樹林三多郵局所開立之0000000號帳戶，以及游秋齊（另
    案偵辦）桃園縣楊梅高榮郵局所開立之0000000號帳戶，轉入甲○○之北
    門郵局帳戶」等內容，經核對卷內銀行開戶、匯款資料後，查無相關轉帳匯款資
    料以證明前開事實，然被告提供之郵局帳戶即已供作詐欺集團詐欺被害人乙○○
    匯款之用，業經證明如前，雖此部分事實無法證明，亦不影響犯罪之成立，應予
    敘明。
據上論斷，依刑事訴訟法第四百五十二條、第二百九十九條第一項前段，刑法第三百
三十九條第一項、第三十條第二項、第四十一條第一項，罰金罰鍰提高標準條例第一
條前段、第二條，判決如主文。
本案經檢察官彭慶文到庭執行職務
中　　　華　　　民　　　國　　九十三　　年　　　八　　　月　　  十七　　日
                                      臺灣臺北地方法院刑事第十四庭
                                        審判長法官  宋松璟
                                              法官  吳冠霆
                                              法官  王綽光
右正本證明與原本無異。
如不服本判決，應於判決送達後十日內，向本院提出上訴狀。
                                             書記官 蔡梅蓮
中　　　華　　　民　　　國　　九十三　　年　　　八　　　月　　 二十　　日
附錄本案論罪科刑法條：
中華民國刑法第三百三十九條
(普通詐欺罪)
意圖為自己或第三人不法之所有，以詐術使人將本人或第三人之物交付者，處五年以
下有期徒刑、拘役或科或併科一千元以下罰金。
以前項方法得財產上不法之利益或使第三人得之者，亦同。
前二項之未遂犯罰之。
